【裁判字號】    99,交聲,116
【裁判日期】    990122
【裁判案由】    違反道路交通管理處罰條例聲明異議
【裁判全文】
臺灣士林地方法院交通事件裁定         99年度交聲字第116號
原處分機關  交通部公路總局臺北區監理所基隆監理站
異  議  人
即受處分人  甲○○
上列異議人即受處分人因違反道路交通管理處罰條例案件，對於
交通部公路總局臺北區監理所基隆監理站於中華民國99年1 月15
日所為之裁決（原處分案號：基監字第裁42-RB0000000號）聲明
異議，本院裁定如下：
    主  文
原處分撤銷。
甲○○汽車駕駛人，駕駛汽車經測試檢定酒精濃度超過規定標準
，處罰鍰新臺幣壹萬玖仟伍佰元，並應吊扣小型車駕駛執照拾貳
個月及接受道路交通安全講習。
    理  由
一、原處分意旨略以：異議人即受處分人甲○○係領有聯結車職
    業駕駛執照之人，於民國98年12月1 日晚間10時2 分許，駕
    駛車牌GO-7888 號自用小客車，行經基隆市長春貨櫃專用道
    ，為警攔檢並施以酒測，經測得其吐氣酒精濃度測定值達每
    公升0.32毫克，為警依法舉發，故依道路交通管理處罰條例
    第35條第1 項第1 款、第24條等規定，裁處異議人罰鍰新臺
    幣（下同）19,500元，吊扣駕駛執照（指聯結車職業駕駛執
    照）12個月，及施以道路交通安全講習。
二、異議意旨則以：伊坦承上開酒後駕車之違規事實，但當時駕
    駛自用小客車，依法應吊扣自用小客車之駕駛執照，原處分
    機關竟吊扣聯結車職業駕駛執照，嚴重影響生計，異議人對
    於前揭裁決自難甘服，爰聲明異議，請求撤銷原處分等語。
三、按汽車駕駛人，駕駛汽車經測試檢定有酒精濃度超過規定標
    準者，處1 萬5 千元以上6 萬元以下罰鍰，並當場移置保管
    該汽車及吊扣其駕駛執照1 年，並應接受道路交通安全講習
    ，道路交通管理處罰條例第35條第1 項、第24條第1 項定有
    明文。又汽車駕駛人有飲用酒類或其他類似物後其吐氣所含
    酒精濃度超過每公升0.25毫克或血液中酒精濃度超過百分之
    0.05以上者，不得駕車，道路交通安全規則第114 條第2 款
    亦有明文。
四、本件異議人因酒後駕車之違規行為，經原處分機關裁處罰鍰
    19,500元，吊扣駕駛執照12個月，及施以道路交通安全講習
    ，異議人雖僅針對吊扣駕駛執照部分聲明不服，然酒後駕車
    只有一個交通違規行為，而且有關其處罰效果之罰鍰、吊扣
    駕駛執照以及施以道路交通安全講習，與該單一交通違規行
    為是否存在無從分離，彼此間有全部、一部之關係。故法院
    審理時應先確定是否確有交通違規行為事實，再決定原處分
    機關所適用之法律有無錯誤。從而，異議人於聲明異議狀雖
    僅記載就吊扣駕駛執照部分聲明異議，其餘部分並未提及，
    惟該罰鍰及施以道路交通安全講習部分與其交通違規行為是
    否存在既無從分離，本院依法仍應予以審理（臺灣高等法院
    暨所屬法院98年度法律座談會刑事類提案第23號問題(一)討論
    暨審查意見同此意旨），合先敘明。
五、又汽車駕駛人，因違反本條例及道路交通安全規則之規定，
    受吊銷駕駛執照處分時，吊銷其持有各級車類之駕駛執照，
    道路交通管理處罰條例第68條定有明文，原處分機關亦援此
    而為上開吊扣聯結車職業駕駛執照之裁罰。惟查：
    (一)道路交通管理處罰條例第68條於94年12月14日修正，經
        行政院令自95年3 月1 日施行，查其修正過程係因立法
        委員認為原條文「汽車駕駛人，因違反本條例及道路交
        通安全規則之規定，受吊扣或吊銷駕駛執照處分時，受
        吊扣或吊銷其持有各級車類之駕駛執照」將違法或違規
        駕駛人所持有各級車類之駕駛執照一併吊扣或吊銷，失
        之過酷，對於人民工作與生活影響過鉅，有違比例原則
        ，經與交通部協商後，乃將其中「受吊扣處分者，吊扣
        其持有各級車類之駕駛執照」部分之規定刪除。是駕駛
        人違反道路交通管理處罰條例第35條第1 項第1 款之規
        定而受吊扣駕駛執照處分時，依修正後同法第68條規定
        並參照其修正意旨，應僅得吊扣違規或違法當時駕駛車
        類之駕駛執照。又酒醉駕車行為均製造法所不容許之風
        險，以風險製造之立場觀之，並不因駕駛車輛種類之不
        同，而有所差別，但從風險實現之觀點而言，酒醉駕駛
        車類之不同，其對於交通安全衍生之實害結果也有所差
        異，如駕駛人駕駛低一級之車類違反本條例之規定時，
        不論其所造成之實害結果，而一律吊扣駕駛人所持有之
        各類駕照，亦有違反相同事件相同處理，不同事件不同
        處理之平等原則（臺灣高等法院暨所屬法院97年度法律
        座談會刑事類提案第40號討論暨審查意見參照）。參諸
        上開道路交通管理處罰條例第68條之修正過程與理由，
        行為人有道路交通管理處罰條例第35條第1 項第1 款所
        規定之違規行為，須吊扣駕駛執照時，應僅能吊扣行為
        人違法或違規當時駕駛車輛所憑之駕駛執照，不得再吊
        扣行為人所持有、與駕駛違規車輛無關之其他各級車類
        駕駛執照。
    (二)又道路交通安全規則第60條第1 項第6 款、第8 款以及
        第10款規定：應考聯結車職業駕駛執照者，須領有大客
        車職業駕駛執照1 年以上或領有大貨車職業駕駛執照2
        年以上之經歷，而應考大貨車職業駕駛執照者，須領有
        小型車職業駕駛執照1 年以上之經歷；應考大客車職業
        駕駛執照者，則須領有大貨車職業駕駛執照1 年以上之
        經歷；或領有小型車職業駕駛執照2 年以上之經歷，顯
        見考領取得聯結車職業駕駛執照者，必已先取得小型車
        職業駕駛執照。本件異議人於上開酒後駕車違規行為時
        ，係駕駛自用小客車，有卷附舉發違反道路交通管理事
        件通知單可憑，揆諸前開說明，駕駛人受吊扣駕駛執照
        處分時，不再吊扣其持有各級車類之駕駛執照，故原處
        分機關於作成吊扣駕駛執照處分時，應就行為人所應吊
        扣之駕駛執照種類予以限定，始符合依法行政原則。據
        此，異議人依法所受之處分應為限制其駕駛小型車之權
        利，而異議人持有之駕駛執照雖為聯結車職業駕駛執照
        ，現實上並無小型車駕駛執照可供吊扣，然此係因目前
        道路交通主管機關對於駕駛執照之管理，係採取「一照
        原則」，故對駕駛人持高一級駕駛執照者，並未核發低
        一級車類之駕駛執照，惟此部分究屬執行層面，實際上
        可利用電腦資料處理或在聯結車職業駕駛執照註記等方
        式，達到吊扣異議人小型車駕駛執照之目的，殊不能因
        異議人無小型車駕駛執照可供吊扣，而逕行吊扣其聯結
        車職業駕駛執照，而牴觸修正後道路交通管理處罰條例
        第68條之立法精神，進而剝奪異議人駕駛聯結車之權利
        ，亦對其工作權造成極大損害。
    (三)綜上所陳，原處分未審酌「吊扣駕駛執照12個月」規範
        之目的，逕行吊扣異議人聯結車職業駕駛執照12個月，
        於法即有未合，異議人此部分之異議為有理由，應由本
        院撤銷原處分，並諭知如主文第2 項所示之處罰（臺灣
        高等法院暨所屬法院98年度法律座談會刑事類提案第20
        號、第23號問題(二)討論暨審查意見參照）。
據上論斷，應依道路交通案件處理辦法第20條前段，裁定如主文
。
中    華    民    國    99    年    1     月    22    日
                      交通法庭法  官   楊皓清
以上正本證明與原本無異。
如不服本裁定，應於裁定送達5日內，向本院提出抗告狀。
                              書記官   朱俶伶
中    華    民    國    99    年    1     月    22    日


司法院資訊處製作；財團法人民間司法改革基金會備份。
